臺灣士林地方法院民事簡易判決
                                   111年度湖簡字第192號
原      告  張琇容  


被      告  李芷綺  

            楊欣慈  


            黃聖惟  

上列當事人間返還不當得利事件，經本院於民國111年4月15日言
詞辯論終結，判決如下：
    主      文
被告丙○○應給付原告新臺幣76,400元。
被告乙○○應給付原告新臺幣9,200元。
原告其餘之訴駁回。
訴訟費用新臺幣1,220元，由被告丙○○負擔新臺幣805元、被告乙○○負擔新臺幣98元，餘由原告負擔。
本判決原告勝訴部分得假執行。
    事實及理由要領
一、本判決依民事訴訟法第434條第1項規定，合併記載事實及理
    由要領，其中原告之主張與被告甲○○、丙○○之答辯，並依同
    條項規定，分別引用原告之起訴狀及陳報狀（民國110年11
    月12日提出），以及本件111年3月4日、同年4月15日之言詞
    辯論筆錄。被告乙○○則經合法通知，無正當理由未於言詞辯
    論期日到場，此被告部分，爰依法由原告一造辯論而為判決
    。
二、本院之判斷
　㈠被告乙○○部分：
　　原告主張其於109年7月26日遭詐騙而轉帳匯款新臺幣（下同
　　）9,200元（2筆各4,600元）至被告乙○○開立之中華郵政股
    份有限公司第00000000000000號帳戶，被告乙○○已構成不當
    得利及共同侵權行為等情，業據提出轉帳明細、刑事案件報
    案三聯單影本為證，而被告乙○○已經臺灣彰化地方檢檢察署
    檢察官以涉犯幫助詐欺取財罪嫌起訴在案，有本院調閱該署
    110年度偵字第3016號起訴書可參，且被告乙○○經合法通知
    未到場辯論，亦未提出書狀爭執，自堪信原告之主張為真正
    。是原告依上述法律關係，請求被告乙○○給付9,
　　200元，即屬有據，應予准許。
　㈡被告丙○○部分：
　⒈被告丙○○於王道銀行所開立第000-00000000000000號帳戶
　　（下稱王道銀行帳戶），於109年7月25日受領原告遭詐騙而
    匯入共計76,400元之事實，有原告提出之轉帳明細、刑事案
    件報案三聯單影本，以及本院調閱臺灣高雄地方檢察署（下
    稱高雄地檢署）110年度偵字第2517號不起訴處分書可參，
    此部分亦為被告丙○○所不爭執，堪以認定。
　⒉惟被告丙○○抗辯：伊當初要辦理貸款，對方叫伊提供帳戶存
    摺及卡片，之後郵局、銀行告知伊被列為警示帳戶，王道銀
    行帳戶內的錢已被領光，伊沒有使用等語。經核：
　⑴不當得利方面：　
　　核閱上述高雄地檢署110年度偵字第2517號不起訴處分書之
    內文可知，被告丙○○確已提出LINE暱稱「張剛瑜」之人與其
    談論借貸事宜之對話紀錄，而被告丙○○交付王道銀行帳戶資
    料後，於109年7月29日發現遭通報為警示帳戶，亦即時詢問
    「張剛瑜」，可知該期間被告丙○○之王道銀行帳戶資料，確
    處於詐欺集團成員持有中無訛。再參酌被告丙○○提出其王道
    銀行帳戶109年7月27日至同年月30日之往來明細，可知上述
    原告轉帳匯入之76,400元，隨即遭全數提領，該帳戶當日經
    他人再行轉入述筆款項，又遭提領後，僅剩餘額70
　　0元。是則被告丙○○抗辯該帳戶內款項已被領光乙節，應堪
    信實。被告丙○○王道銀行帳戶受領原告匯入款項之利益
　　，既已不存在，依民法第182條第1項規定，即得免返還或償
    還價額之責任。是以，原告本於不當得利請求被告丙○○返還
    上述款項，即非有據。
　⑵侵權行為方面：　
    依被告丙○○於上開高雄地檢署偵查案件中提出之訊息對話等
    證據資料，雖可認被告丙○○並無幫助犯詐欺取財罪之故意，
    然而，依民法第184條第1項前段規定：因故意或過失，不法
    侵害他人之權利者，負損害賠償責任。亦即，侵權行為責任
    之成立，不以故意為必要，倘有過失不法侵害行為者，亦應
    負損害賠償責任。經核，參酌被告丙○○於本院及上開高雄地
    檢署偵查中之陳述，可知被告丙○○係因收受優惠貸款方案之
    簡訊，而加入「張剛瑜」之帳號，為借貸之目的而交付帳戶
    存摺等資料。然而，金融帳戶事關個人財產權益之保障，具
    高度專有性，與印鑑章或提款卡結合，專屬性、私密性更高
    ，非本人或與本人具有特定信賴關係者，難認有何得以隨意
    交付他人使用之理。且申辦金融帳戶之人，對於自身之存摺
    及密碼負有保管責任，本應自行妥善收存保管，隨意交付非
    熟悉之他人，可能遭不當使用，當為一般人成年之人可得判
    斷之情，被告丙○○理應負注意義務，但其疏於注意，率爾將
    其王道銀行存摺及密碼資料交付他人，致成為詐欺取財之工
    具，被告丙○○自難卸免其過失責任。是以，原告本於侵權行
    為法律關係，請求被告丙○○給付76,400元，
　　即屬有據，應予准許。
　㈢被告甲○○部分
　⒈被告甲○○於中國信託商業銀行所開立第000000000000號帳戶
    （下稱中國信託帳戶），於109年7月28日受領原告遭詐騙而
    匯入30,000元之事實，有原告提出之轉帳明細、刑事案件報
    案三聯單影本，以及本院調閱臺灣士林地方檢察署（下稱士
    林地檢署）110年度偵字第2824號案卷可參，此部分亦為被
    告甲○○所不爭執，堪以認定。
　⒉惟被告甲○○抗辯：當初因父親出車禍，要打工，才將帳戶存
    摺等交給徵求打工的人，伊也是被騙，存摺沒有拿回來，是
    銀行告知伊帳戶被凍結，伊去調帳戶明細，裡面都沒有錢，
    都被領走了等語。經核：
　⑴不當得利方面：
　　經本院調閱士林地檢署110年度偵字第2824號、第16547號偵
    查案卷，檢視被告甲○○提出與LINE帳號「林純卉」聯繫家庭
    代工之對話紀錄，可知被告甲○○所述確非虛構，而於109年7
    月29日其接獲中國信託銀行通知帳戶遭停用，亦即時詢問「
    林純卉」，可知該期間被告甲○○之中國信託帳戶資料，確處
    於詐欺集團成員持有中無誤。再參酌上開偵查卷內附中國信
    託帳戶自108年10月15日至109年8月25日止之往來明細，可
    知上述109年7月28日原告轉入之30,000元，隨即遭全數提領
    ，該帳戶當日經他人再行轉入述筆款項，又遭提領後，僅剩
    餘額829元。是則被告甲○○抗辯存摺未取回，錢都被領走乙
    節，可堪信實。被告甲○○中國信託帳戶受領原告匯入款項之
    利益，既已不存在，依民法第182條第1項規定
　　，即得免返還或償還價額之責任。是以，原告本於不當得利
    請求被告甲○○返還上述款項，即非有據。
　⑵侵權行為方面：　　
　　依前所述，侵權行為責任之成立，須有故意或過失之不法侵
    害行為為要件。經核，參酌被告甲○○於本院及上開士林地檢
    署偵查中之陳述，與其提供聯繫家庭代工之對話紀錄，可知
    被告甲○○係為打工補貼家用，受騙而交付帳戶存摺等資料。
    而於109年7月24日至27日聯繫代工事項及依指示寄送存摺等
    資料當時，被告甲○○仍為未成年人，並無完全之行為能力，
    欠缺社會歷練與經驗，認知與判斷能力通常低於一般具有社
    會歷練之成年人，其注意能力自有不足。檢視上開聯繫之對
    話紀錄，客觀上，對於注意能力不足之未成年人而言
　　，確有難以避免受騙之情。當時未成年之被告甲○○，既欠缺
    注意能力，即無應注意、能注意而未注意之過失情事，自不
    構成故意或過失之侵權行為。是以，原告本於侵權行為法律
    關係，請求被告甲○○負損害賠償責任，即屬無據，無從准許
    。
三、從而，原告依不當得利及侵權行為之法律關係，請求被告丙○○、乙○○給付如主文第一項、第二項所示，為有理由，應予
    准許。逾此範圍之請求，即無理由，應予駁回。
中　　華　　民　　國　　111 　年　　5 　　月　　12　　日
                  內湖簡易庭法  官  施月燿
以上為正本係照原本作成。
如不服本判決，應於送達後20日內，向本院提出上訴狀並表明上
訴理由，如於本判決宣示後送達前提起上訴者，應於判決送達後
20日內補提上訴理由書（須依對造人數附繕本）。
中　　華　　民　　國　　111 　年　　5 　　月　　12　　日
                            書記官  朱鈴玉